【裁判字號】    97,上訴,2520
【裁判日期】    970716
【裁判案由】    毒品危害防制條例
【裁判全文】
臺灣高等法院刑事判決                97年度上訴字第2520號
上  訴  人
即  被  告  甲○○
上列上訴人因毒品危害防制條例案件，不服臺灣板橋地方法院97
年度訴緝字第61號，中華民國97年4月17日第一審判決（起訴案
號：臺灣板橋地方法院檢察署96年度毒偵字第2533號），提起上
訴，本院判決如下：
    主  文
上訴駁回。
    事  實
一、甲○○前於民國（下同）八十九年間，因違反毒品危害防制
    條例案件，經臺灣花蓮地方法院以八十九年度訴字第一五七
    號判處應執行有期徒刑一年四月確定；又於九十年間，因違
    反毒品危害防制條例案件，經臺灣花蓮地方法院以九十年度
    訴字第八五號判處有期徒刑一年二月確定；上開二案接續執
    行，於九十二年十月十七日縮短刑期假釋出監；再於九十四
    年間，因違反毒品危害防制條例案件，經臺灣花蓮地方法院
    以九十四年度訴字第二四七號判處有期徒刑一年確定，經與
    上開假釋經撤銷後之殘刑五月十七日接續執行，於九十五年
    十一月五日縮刑期滿執行完畢（構成累犯）。
二、甲○○前於八十八年間，因施用毒品案件，經臺灣花蓮地方
    法院以八十八年度毒聲字第一四三號裁定送觀察、勒戒後，
    因認無繼續施用傾向，於八十八年三月三十一日執行完畢出
    所；又因施用毒品案件，經臺灣花蓮地方法院以八十八年度
    毒聲字第七五二號裁定送觀察、勒戒後，因認有繼續施用傾
    向，復經臺灣花蓮地方院以八十九年度毒聲字第八三號裁定
    令入戒治處所施以強制戒治一年，其後再經同法院先後裁定
    停止強制戒治，所餘戒治期間交付保護管束、撤銷停止戒治
    ，令入戒治處所施以強制戒治、及延長強制戒治期間一年後
    ，於九十年十一月二十七日經同法院裁定免予繼續執行強制
    戒治出所；又於九十四年間，因施用毒品案件，經臺灣花蓮
    地方法院以九十四年度訴字第二四七號判處有期徒刑一年確
    定。詎甲○○復基於施用第一級毒品海洛因（下稱海洛因）
    、第二級毒品甲基安非他命（下稱甲基安非他命）之犯意，
    於九十六年一月十三日某時許，在臺北縣土城市○○路二三
    三巷五號十二樓住處，以將海洛因置於針筒內注射、及將甲
    基安非他命置於吸食器內加熱吸其霧氣之方式，分別施用海
    洛因、甲基安非他命各一次。嗣於九十六年一月十五日下午
    三時十分許，在花蓮縣花蓮市○○街一二五巷口，為警查獲
    ，並扣得甲○○所有之海洛因二包（合計淨重零點一四公克
    ）。
三、案經花蓮縣政府警察局花蓮分局報請臺灣花蓮地方法院檢察
    署檢察官呈請臺灣高等法院檢察署檢察長令轉臺灣板橋地方
    法院檢察署檢察官偵查起訴。
    理  由
一、上訴人即被告甲○○經合法傳喚，無正當理由未到庭應訊，
    惟上開事實，業據被告甲○○於原審審理中坦承不諱，並有
    扣案毒品二包足資佐證，而上開扣案毒品經鑑定結果，確含
    第一級毒品海洛因成分，有法務部調查局九十六年三月五日
    調科壹字第０九六二三０一七九四０號鑑定書一件在卷可稽
    。又被告於九十六年一月十五日下午三時十分許為警查獲後
    ，經警所採集之尿液經送慈濟大學濫用藥物檢驗中心，以
    EIA 酵素免疫分析法初步檢驗，再以GC/MS氣相層析質譜儀
    法確認檢驗結果，確呈甲基安非他命及嗎啡陽性反應，亦有
    該中心出具之檢驗總表（尿液檢體編號：Ｚ0000000
    00）及花蓮縣政府警察局花蓮分局偵辦毒品危害防制條例
    案嫌犯姓名編號對照表各一紙附卷可稽。再參以海洛因於人
    體內會代謝成嗎啡，因此涉嫌海洛因之施用者係檢驗其尿液
    中之嗎啡反應等情，為本院職務上已知之事實，被告亦自承
    其係施用海洛因，足見被告為警查獲前所施用者除甲基安非
    他命外，尚包括海洛因無訛。綜上足認被告自白與事實相符
    。
二、又按現行毒品危害防制條例第二十條、第二十三條之規定，
    僅限於「初犯」及「五年後再犯」二種情形，始應先經觀察
    、勒戒或強制戒治程序。倘被告於五年內已再犯，經依法追
    訴處罰，縱其第三次（或第三次以上）再度施用毒品之時間
    ，在初犯經觀察、勒戒或強制戒治執行完畢釋放五年以後，
    已不合於「五年後再犯」之規定，且因已於「五年內再犯」
    ，顯見其再犯率甚高，原實施觀察、勒戒或強制戒治，已無
    法收其實效，即應依該條例第十條處罰（最高法院九十五年
    度第七次刑事庭會議決議參照）。本件被告前於八十八年間
    ，因施用毒品案件，經臺灣花蓮地方法院以八十八年度毒聲
    字第一四三號裁定送觀察、勒戒後，因認無繼續施用傾向，
    於八十八年三月三十一日執行完畢出所；又因施用毒品案件
    ，經臺灣花蓮地方法院以八十八年度毒聲字第七五二號裁定
    送觀察、勒戒後，因認有繼續施用傾向，復經臺灣花蓮地方
    院以八十九年度毒聲字第八三號裁定令入戒治處所施以強制
    戒治一年，其後再經同法院先後裁定停止強制戒治，所餘戒
    治期間交付保護管束、撤銷停止戒治，令入戒治處所施以強
    制戒治、及延長強制戒治期間一年後，於九十年十一月二十
    七日經同法院裁定免予繼續執行強制戒治出所；又於九十四
    年間，因施用毒品案件，經臺灣花蓮地方法院以九十四年度
    訴字第二四七號判處有期徒刑一年確定（下稱前案）之事實
    ，有本院被告前案紀錄表、臺灣花蓮地方法院九十四年度訴
    字第二四七號判決書各一件在卷可稽，是被告本案施用毒品
    犯行，其施用毒品之時間，雖在前次經強制戒治執行完畢（
    九十年十一月二十七日）五年以後，但因其於經強制戒治執
    行完畢五年以內，已於九十四年間有再犯施用毒品行並經判
    決確定（即前案），且本案與前案之施用時間又未超過五年
    ，揆諸上開說明，本案犯行已不合於「五年後再犯」之規定
    ，即應毒品危害防制條例第十條規定處罰。從而，本件事證
    明確，被告犯行堪以認定，應依法論科。
三、按海洛因、甲基安非他命係毒品危害防制條例第二條第二項
    第一、二款所定之第一、二級毒品，故核被告所為，係犯上
    開條例第十條第一項之施用第一級毒品罪，及同條例第十條
    第二項之施用第二級毒品罪。被告施用第一級毒品海洛因前
    後持有之行為，及被告施用第二級毒品甲基安非他命前持有
    之行為，均為其施用之高度行為所吸收，均不另論罪。被告
    先後二次犯行，犯意各別，行為互殊，應予分論併罰。被告
    有如前開事實欄所載之犯罪科刑及執行情形，有本院被告前
    案紀錄表在卷可稽，其於有期徒刑執行完畢後五年內，故意
    再犯本案有期徒刑以上之罪，為累犯，應依刑法第四十七條
    第一項之規定，加重其刑。又查，被告上開犯行，犯罪時間
    在九十六年四月二十四日以前，合於中華民國九十六年罪犯
    減刑條例規定，合於同條例第二條第一項第三款之規定，爰
    依前開條例之規定，各減其宣告刑二分之一，並定其應執行
    刑。
四、扣案之海洛因（淨重零點一四公克），為查獲之第一級毒品
    ，應依毒品危害防制條例第十八條第一項前段規定，宣告沒
    收銷燬之；包裝上開毒品之外包裝夾鏈袋二個，則為被告所
    有，供其為本案犯罪所用之物，爰依刑法第三十八條第一項
    第二款規定，宣告沒收之。
五、原審援引毒品危害防制條例第十條第一項、第二項、第十八
    條第一項前段，刑法第十一條前段、第四十七條第一項、第
    五十一條第五款、第三十八條第一項第二款，中華民國九十
    六年罪犯減刑條例第二條第一項第三款、第七條、第十條等
    規定，審酌被告前已有多次因施用毒品為警查獲之紀錄，並
    經法院裁定送觀察勒戒、強制戒治、延長強制戒治及判處徒
    刑後，猶不知悔改而再犯本件施用毒品之犯行，顯見其戒除
    毒癮之意志薄弱，惡性非輕，惟其施用毒品係自戕行為，對
    他人法益尚無具體危害，及其犯罪後坦承犯行等一切情狀，
    就被告施用第一級毒品部分，量處有期徒刑壹年陸月，減為
    有期徒刑玖月；扣案第一級毒品海洛因（淨重零點壹肆公克
    ）沒收銷燬之，包裝上開毒品之外包裝夾鏈袋貳個，沒收之
    ；就施用第二級毒品部分，量處有期徒刑捌月，減為有期徒
    刑肆月；合併定應執行刑為有期徒刑壹年；扣案第一級毒品
    海洛因（淨重零點壹肆公克）沒收銷燬之，包裝上開毒品之
    外包裝夾鏈袋貳個，沒收之，經核其認事用法均無不合，量
    刑亦稱妥適。本件被告聲請上訴理由狀泛言指摘原判決量刑
    過重，難認為有理由，應予駁回。
六、被告經合法傳喚無正當理由未到庭，不待其陳述，逕行判決
    。
據上論斷，應依刑事訴訟法第三百六十八條、第三百七十一條，
判決如主文。
本案經檢察官邱美育到庭執行職務。
中    華    民    國    97    年    7     月    16    日
                  刑事第十六庭審判長法  官  溫耀源
                                    法  官  王敏慧
                                    法  官  許增男
以上正本證明與原本無異。
施用第一級毒品部分如不服本判決，應於收受送達後十日內向本
院提出上訴書狀，其未敘述上訴之理由者並得於提起上訴後十日
內向本院補提理由書（均須按他造當事人之人數附繕本）。
其餘不得上訴。
                                    書記官  葉金發
中    華    民    國    97    年    7     月    16    日
附錄本案論罪科刑法條
毒品危害防制條例第十條
施用第一級毒品者，處六月以上五年以下有期徒刑。
施用第二級毒品者，處三年以下有期徒刑。


司法院資訊處製作；財團法人民間司法改革基金會備份。
